臺灣高等法院臺中分院民事判決　　　九十一年度上易字第一八０號
　　　上　訴　人　彰化商業銀行股份有限公司
　　　法定代理人　丙○○
　　　訴訟代理人　戊○○
　　　被　上訴人　甲○○
　　　　　　　　　丁○○
　　　　　　　　　乙○○
右當事人間請求清償借款事件，上訴人對於中華民國九十一年四月八日臺灣臺中地方
法院第一審判決（九十一年度訴字第七五七號），提起上訴，本院判決如左：
　　　主　　　文
原判決不利於上訴人之部分廢棄。
被上訴人甲○○、丁○○、乙○○應再連帶給付上訴人以新臺幣肆佰捌拾肆萬陸仟伍
佰柒拾元本金自民國九十年三月十八日起至民國九十年十月三十一日止，按年息百分
之八點四四五計算之利息，及自民國九十年四月十九日起至民國九十年十月十八日止
按上開利率百分之十，自民國九十年十月十九日起至民國九十年十二月一日止按上開
利率百分之二十，自民國九十年十二月二日起至九十一年六月一日止按上開利率百分
之十計算之違約金。
第二審訴訟費用由被上訴人甲○○、丁○○、乙○○連帶負擔。
　　　事　　　實
甲、上訴人方面：
一、聲明：求為判決如主文所示：
二、陳述：除與原判決記載相同部分予以引用外，補稱：
　　(一)、按財政部八十八年六月三十日台財融第00000000號令修正發布之「
　　　　銀行逾期放款催收款及呆帳處理辦法」第五條：逾期放款經轉入催收款項．
　　　　．．。逾期放款未轉入催收款項前應計之應收利息，仍未收清者，應連同本
　　　　金一併轉入催收款項，及上訴人之「業務處理程序－授信篇（下）」授二六
　　　　－五頁：（一）轉帳催收款項1.轉出：操作「轉出－轉列催收款」交易，將
　　　　逾期放款帳戶轉出，並自動計算應收利息至轉列催收日止。2.轉入：逾期放
　　　　款轉出後，逕行操作「轉入－催收款項」交易，將逾期放款金額及應收利息
　　　　一併轉入，產生催收款項帳戶。
　　(二)、查本件上訴人原審卷附之催收款項帳表內：「應收利息金額」欄內之記載，
　　　　係被上訴人從九十年三月十七日起至九十年十月三十一日止之應收未收利息
　　　　金額（見放款轉出代轉帳傳票之最後收息日為九十年三月十七日）。而「放
　　　　款餘額」（四、八四六、五七○））欄內之記載，係被上訴人尚未清償之本
　　　　金金額。
　　(三)、依據上開之規定，上訴人於九十年十月三十一日將被上訴人之借款由逾期放
　　　　款戶轉入逾期放款催收款帳戶時，應將「應收未收利息金額」連同「本金」
　　　　一併轉列催收款項帳。
    (四)、綜上所述，被上訴人係自九十年三月十八日起，即未再繳納利息，而非如原
　　　　判決所言被上訴人係自九十年十一月一日起始未繳納利息。
乙、被上訴人方面：未於言詞辯論期日及準備程序到場，亦未提出書狀作何聲明及陳
　　述。
　　　理　　　由
一、本件被上訴人甲○○、丁○○、乙○○三人均經合法通知未於言詞辯論期日到場
　　，核無民事訴訟法第三百八十六條各款所列情形，爰依上訴人之聲請，由其一造
　　辯論而為判決。
二、上訴人主張被上訴人甲○○邀同被上訴人丁○○、乙○○為連帶保證人，於八十
　　八年九月十七日向上訴人借款新台幣（下同）五百萬元，約定利息自借款之日起
　　算後二十四個月內，依照上訴人銀行基本放款利率加碼年息百分之○．六一計算
　　；逾二十四個月後，則按基本放款利率加碼年息百分之○．七七五計算（遲延時
　　利率計百分之八．四四五），並以每個月為一期，共分二四○期（即借款期限自
　　八十八年九月十七日起至一○八年九月十七日止），按期平均攤還本息，並約定
　　如有一期未付，視為全部到期；又若未按期攤還本金或繳納利息時，除按屆期時
　　利率付息之外，逾期清償在六個月以內者，按上開利率百分之十，超過六個月者
　　，按上開利率百分之二十計付違約金。詎被上訴人甲○○自九十年三月十八日起
    未依約繳息，目前尚欠本金四百八十四萬六千五百七十元及自九十年三月十八日
    按年息百分之八點四四五起算之利息，暨自九十年四月十九日按上開利息百分之
    十或百分之二十起算之違約金，爰訴請被上訴人連帶給付。經原審認被上訴人係
　　自九十年十一月一日起始未繳納利息，本件借款之利息即應自九十年十一月一日
　　起算，違約金則自九十年十二月二日起算，因此判決被上訴人應連帶給付上訴人
　　四百八十四萬六千五百七十元，及自九十年十一月一日起至清償日止，按年息百
　　分之八．四四五計算之利息，暨自九十年十二月二日起至九十一年六月一日止，
　　按上開利率百分之十，及自九十一年六月二日起至清償日止，按上開利率百分之
　　二十計算之違約金，而駁回上訴人其餘利息與違約金之請求。上訴人就原判決不
　　利於其之部分聲明不服，請求被上訴人再連帶給付以四百八十四萬六千五百七十
　　元之本金自九十年三月十八日起至九十年十月三十一日止，按年息百分之八點四
　　四五計算之利息，及自九十年四月十九日起至九十年十月十八日止按上開利率百
　　分之十，自九十年十月十九日起至九十年十二月一日按上開利率百分之二十，自
　　九十年十二月二日起至九十一年六月一日止按上開利率有分之十計算之違約金。
三、按當事人對於他造主張之事實，已於相當時期受合法之通知，而於言詞辯論期日
　　不到場，亦未提出準備書狀爭執者，依民事訴訟法第二百八十條第三項準用同條
　　第一項之規定，視同自認他造主張之事實。本件上訴人係起訴主張被上訴人利息
　　支付至九十年三月十七日，積欠其自九十年三月十八日起按年息百分之八點四四
　　五計算之利息，及自九十年四月十九日起按上開利率百分之十或百分之二十計算
　　之違約金，被上訴人分別於九十一年三月五、六、七日收受起訴狀繕本及原審法
　　院九十一年三月二十五日言詞辯論通知書，被上訴人不僅未提出準備書狀爭執上
　　訴人所主張利息係支付至九十年三月十七日之事實，亦未於言詞辯論期日到場，
　　被上訴人對於上訴人主張之前開事實，已於相當時期受合法之通知，依民事訴訟
　　法第二百八十條第三項準用同條第一項之規定，自應認被上訴人已自認上訴人所
　　主張被上訴人利息係支付至九十年三月十七日之事實。且上訴人於提起第二審上
　　訴，於上訴狀已表明被上訴人自九十年三月十八日起未再繳納利息，並請求給付
　　原審判決駁回之利息及違約金，被上訴人分別於九十一年五月十四日、十五、十
　　六日收受上訴狀繕本，亦未提出準備書狀爭執上開事實，被上訴人又分別於九十
　　一年六月十七、十八、十九日收受本院九十一年七月二日言詞辯論通知書，被上
　　訴人仍未於本院之言詞辯論期日到到，自應堪認被上訴人業已自認上訴人所主張
　　被上訴人自九十年三月十八日起未再繳納利息之事實。本件被上訴人業已自認上
　　訴人所主張被上訴人利息支付至九十年三月十七日，自九十年三月十八日起未再
　　繳納利息，積欠上訴人自九十年三月十八日起按年息百分之八點四四五計算之利
　　息，及自九十年四月十九日按上開利率百分之十或百分之二十計算之違約金，上
　　訴人之請求即有理由。
四、原審認被上訴人係自九十年十一月一日起始未繳納利息，借款之利息應自九十年
　　十一月一日起算，違約金則自九十年十二月二日起算，駁回上訴人部分利息及違
　　約金之請求，顯有違誤。上訴論旨指摘原判決此部分不當，請求被上訴人再給付
　　為原判決駁回之利息及違約金，尚無不合，原判決不利於上訴人之部分自應廢棄
　　，爰由本院改判如主文第二項所示。
五、據上論語，本件上訴為有理由，依民事訴訟法第四百六十三條、第三百八十五條
　　一項前段、第四百五十條、第八十五條第二項，判決如文。
中　　　華　　　民　　　國　　九十一　　年　　　七　　　月　　 十六　　 日
~B1民事第四庭審判長法　官　黃斐君
~B2　　　　　　　　法　官　張鑫城
~B3　　　　　　　　法　官　陳蘇宗
右為正本係照原本作成。
不得上訴。
~B　　　　　　　　書記官　吳麗慧
中　　　華　　　民　　　國　　九十一　　年　　　七　　　月　　 十八　　 日
　　　　　　　　　　　　　　　　　　　　　　　　　　　　　　　　　　　　Ｂ
